臺灣臺中地方法院刑事判決　　　　　　　　　　　　九十三年度易緝字第六四八號
　　公　訴　人　臺灣臺中地方法院檢察署檢察官
　　被　　　告　甲○○
　　指定辯護人　本院公設辯護人　乙○○
右列被告因偽造有價證券等案件，經檢察官聲請簡易判決處刑（九十三年度偵字第一
八三四號），本院臺中簡易庭認不得逕以簡易判決處刑，簽移刑事庭改依通常程序審
理（九十三年度中簡字第九六二號）及臺灣南投地方法院檢察署檢察官移
（九十三年度發查偵字第一三號），本院判決如左：
    主  文
甲○○共同連續意圖供行使之用，而偽造有價證券，處有期徒刑年貳月。如附表所
示之偽造本票貳張及在當票上偽造「丙○○」之署押貳枚（含指印貳枚）、在押當車
輛借用切結書上偽造「丙○○」署押伍枚（含簽名貳枚、指印枚）、在動產抵押條
約書上偽造「丙○○」署押伍枚（含簽名貳枚、指印枚）、在委託書上偽造「丙○
○」肆枚（含簽名貳枚、指印貳枚）、在空白汽車買賣合約書上偽造「丙○○」署押
伍枚（含簽名貳枚、指印枚）、在空白附買賣回條件之汽車買賣合約書上偽造「丙
○○」署押伍枚（含簽名貳枚、指印枚）、在空白車輛取回同意書上偽造「丙○○
」署押肆枚（含簽名貳枚、指印貳枚），均沒收。
    事  實
一、甲○○（原名唐耀廷）自民國九十二年五月間起至同年八月間止，在址設臺中市
    ○○路一六五之二號丁○○○股份有限公司（下稱總達公司）擔任業務課長，負
    責處理行政事項、收款等業務，為從事業務之人。詎因缺錢花用，竟基於意圖為
    自己不法之所有之概括犯意，先於九十二年七月二十六日，在臺中市○○路，趁
    代總達公司辦理該公司埔里站租約公證業務之機會，將總達公司所交付用以繳交
    公證之費用新台幣（下同）七千二百元侵占入己，復連續自同年八月十五日起至
    八月十七日止，至位於臺中市○○路四之一號之總達公司臺中站，向該站人員收
    取每日之營收票款共計十二萬一千九百五十七元後，均未繳回公司，而將之侵占
    入己，並花用殆盡。甲○○復承前意圖為自己不法之所有之概括犯意，於九十二
    年十二月八日上午，在南投縣南投市○○街三八號丙○○租處，向丙○○借得所
    有之車牌號碼Ｗ九－一三七五號自用小客車後，旋將該車予以侵占入己，並於同
    日下午，將該車駛往位於南投縣南投市○○○路六一六號張朝瑚所經營之「群邦
    當鋪」，向張朝瑚請求典當該車，惟張朝瑚向甲○○表示須有車主本人出面辦理
    手續方得典當車輛而拒絕，而甲○○典當車輛未果離去半小時後，即與姓名年籍
    不詳綽號「阿環」之成年女子（下稱「阿環」）共同基於意圖供行使之用而偽造
    有價證券之概括犯意聯絡及行使偽造私文書之犯意聯絡，二人約定由「阿環」冒
    用丙○○身分，旋偕同前往「群邦當鋪」典當上揭車輛，並由甲○○向張朝瑚陳
    稱「阿環」即為車主丙○○，並提出丙○○原置放於車上之國民身分證、汽車行
    車執照影本，張朝瑚乃同意甲○○以上揭車輛典當新台幣（下同）十萬元，且填
    具當票（一式二聯），「阿環」並在該當票之當舖存查聯上偽造「丙○○」署押
    二枚（指印二枚），用以證明收受該當票之意思表示及收受之事實，並持交予張
    朝瑚，而行使偽造私文書，復在押當車輛借用切結書上偽造「丙○○」署押五枚
    （含簽名二枚、指印三枚）、在動產抵押條約書上偽造「丙○○」署押五枚（含
    簽名二枚、指印三枚）、在委託書上偽造「丙○○」四枚（含簽名二枚、指印二
    枚）、在非屬於私文書之空白汽車買賣合約書上偽造「丙○○」署押五枚（含簽
    名二枚、指印三枚）、在空白附買賣回條件之汽車買賣合約書上偽造「丙○○」
    署押五枚（含簽名二枚、指印三枚）在空白車輛取回同意書上偽造「丙○○」署
    押四枚（含簽名二枚、指印二枚），且在如附表編號一所示之本票發票人欄上偽
    造「丙○○」簽名，並偽造「丙○○」指印三枚、在金額欄上填寫面額為「壹拾
    萬元正」及「１０００００」、在發票日欄填寫「九十二年十二月八日」，而偽
    造屬於有價證券之本票一張，旋即持交張朝瑚而行使上揭偽造之私文書、有價證
    券，張朝瑚方同意收當，並交付十萬元予甲○○收取，足以生損害於張朝瑚、丙
    ○○。甲○○將該十萬元花用一空後，復與「阿環」共同承前意圖供行使之用而
    偽造有價證券之犯意聯絡，於九十二年十二月二十日，與「阿環」再度前往「群
    邦當鋪」，向張朝瑚陳稱上揭車輛欲再加當五萬元，惟經張朝瑚審酌後僅同意加
    當三萬元，而「阿環」乃在如附表編號二所示之本票上偽填「丙○○」署名，並
    偽造「丙○○」指印四枚、在金額欄上填寫面額為「萬元正」、在發票日欄填
    寫「九十二年十二月二十日」，而偽造屬於有價證券之本票一張，旋即持交張朝
    瑚而行使偽造有價證券，張朝瑚並因而交付三萬元予甲○○。嗣經總達公司代表
    人廖德興、丙○○分別向臺灣臺中地方法院檢察署、臺灣南投地方法院檢察署提
    出告訴後，始循線查悉上情。
二、案經總達公司代表人唐德興訴由臺灣臺中地方法院檢察署檢察官偵查後聲請簡易
    判決處刑及丙○○訴由臺灣南投地方法院檢察署檢察官移送併案審理。
    理  由
一、訊據被告甲○○對於右揭業務侵占、侵占、行使偽造私文書、偽造有價證券等事
    實均坦承不諱，並經總達公司代表人唐德興於警詢中指訴綦詳，且經證人丙○○
    於警詢、本院審理時、證人張朝瑚於警詢、偵查中證述屬實，復有總達公司人事
    資料表、請款單、請款明細表、如附表所示之本票二紙、當票、國民身分證、汽
    車行車執照影本、押當車輛借用切結書、動產抵押條約書、委託書、空白汽車買
    賣合約書、空白附買賣回條件之汽車買賣合約書、空白車輛取回同意書各一份在
    卷可資佐證，足認被告之自白與事實相符。本件事證明確，被告之犯行，應堪認
    定。
二、甲○○自九十二年五月間起至同年八月間止，在址設臺中市○○路一六五之二號
    總達公司擔任業務課長，負責處理行政事項、收款等業務，為從事業務之人。又
    其與「阿環」為典當上揭車輛，而共同在當票上之當舖存查聯上偽造「丙○○」
    署押二枚（指印二枚），用以證明收受該當票之意思表示及收受之事實，該署押
    之部分，即具備私文書之性質，而阿環再持交予張朝瑚，顯然對該文書之內容有
    所主張，自有行使之意思，復在押當車輛借用切結書上偽造「丙○○」署名二枚
    、指印三枚、在動產抵押條約書上偽造「丙○○」署名二枚、指印三枚、在委託
    書上偽造「丙○○」署名二枚、指印二枚、在非屬於私文書之空白汽車買賣合約
    書上偽造「丙○○」署名及指印各二枚、在空白附買賣回條件之汽車買賣合約書
    上偽造「丙○○」署名二枚、指印三枚、在空白車輛取回同意書上偽造「丙○○
    」署名二枚、指印二枚，並交付張朝瑚而行使上揭偽造之私文書、有價證券，張
    朝瑚方同意收當，並共交付十三萬元予甲○○收取，已足以生損害於張朝瑚、丙
    ○○；再者，刑法第二百十七條所謂「署押」，乃指於紙張或物體上簽署之姓名
    或其他符號，以表示其承認該文書之效力，與印文有同一之作用。若以捺指印以
    代替簽名者，因該指印同為代表姓名之意，其作用及效力與簽名無異，自屬「署
    押」之一種。是核被告甲○○所為，係犯刑法第三百三十六條第二項之業務侵占
    罪、同法第三百三十五條第一項之普通侵占罪、同法第二百零一條第一項之意圖
    供行使用而偽造有價證券罪、同法第二百十六條、第二百十條之行使偽造私文書
    罪及同法第二百十七條第一項之偽造署押罪（在空白汽車買賣合約書、空白附買
    賣回條件之汽車買賣合約書、空白車輛取回同意書上偽造「丙○○」署押部分）
    。被告上揭多次在空白汽車買賣合約書、空白車輛取回同意書上偽造署押行為與
    被告偽造署押後用以偽造上揭私文書之犯行間，有連續犯之裁判上一罪關係，本
    應以一罪論，然因被告偽造署押後用以偽造私文書之行為，應為偽造私文書行為
    之部分行為，故被告上揭多次偽造署押之行為，應均不另論罪；另被告偽造上開
    私文書後復持以行使，偽造之低度行為應為行使之高度行為所吸收，而被告偽造
    有價證券後復持以行使，行使之輕行為應為偽造之重行為所吸收，亦均不另論罪
    。再被告行使偽造有價證券，向張朝瑚取得與有價證券票面金額相同之款項，其
    詐取取財之行為，原已包含於行使偽造有價證券行為之內，不另成立詐欺取財罪
    名。被告與「阿環」就上揭所為偽造有價證券、行使偽造私文書等犯行間，有犯
    意之聯絡及行為之分擔，為共同正犯。被告先後所為業務侵占及普通侵占二罪間
    、所為二次偽造有價證券罪之犯行間，均時間緊接，各觸犯構成要件相同之罪名
    ，顯係各基於概括犯意反覆為之，為連續犯，依刑法第五十六條規定，各以一連
    續業務侵占罪、連續偽造有價證券罪論處，並均加重其刑。被告所犯上揭連續業
    務侵占、連續偽造有價證券、行使偽造私文書等罪間，有方法結果之牽連關係，
    應從較重之連續偽造有價證券罪論處。爰審酌被告僅因貪圖小利，即冒用他人名
    義典當獲利，對被害人造成實質之損害，惡性非輕，惟偽造之本票僅有二張，金
    額為十三萬元，危害並非鉅大，此與一般擾亂金融秩序之經濟犯罪者迥異及被告
    犯後坦承犯行，態度良好等一切情狀，量處如主文所示之刑，以示懲儆。末查，
    如附表所示偽造之本票二張，係屬偽造之有價證券，不問屬於犯人與否，應依刑
    法第二百零五條之規定宣告沒收之。另被告與「阿環」共同在上揭押當車輛借用
    切結書之立切結書人欄上、在動產抵押條約書之立條約書人欄上、在委託書之本
    人欄上、在空白汽車買賣合約書上之立合約人欄、在空白附買賣回條件之汽車買
    賣合約書之立合約人欄上、在空白車輛取回同意書之立約人欄上所書立之「丙○
    ○」字樣，因「阿環」在其上均復捺有指印，作為表示簽認該文書之效力，而同
    意立約或切結，顯見此部分「阿環」所書立之「丙○○」係屬簽名之意，並非單
    純之人別識別而已，此與於郵政存簿儲金提款單儲戶姓名欄填寫儲戶姓名，僅在
    識別帳戶為何人，以便郵政人員查出存戶卡片之情形不同。而上揭當票、押當車
    輛借用切結書、動產抵押條約書、附買賣回條件之汽車買賣合約書、委託書、空
    白汽車買賣合約書及空白車輛取回同意書因均係屬被害人張朝瑚所有之物，而非
    屬被告所有之物，爰不宣告沒收，惟被告在上揭當票之當舖存查聯上偽造「丙○
    ○」署押二枚（指印二枚）、在押當車輛借用切結書上偽造「丙○○」署押五枚
    （含簽名二枚、指印三枚）、在動產抵押條約書上偽造「丙○○」署押五枚（含
    簽名二枚、指印三枚）、在委託書上偽造「丙○○」四枚（含簽名二枚、指印二
    枚）、在非屬於私文書之空白汽車買賣合約書上偽造「丙○○」署押五枚（含簽
    名二枚、指印三枚）、在空白附買賣回條件之汽車買賣合約書上偽造「丙○○」
    署押五枚（含簽名二枚、指印三枚）、在空白車輛取回同意書上偽造「丙○○」
    署押四枚（含簽名二枚、指印二枚），係屬偽造之署押，不問屬於犯人與否，亦
    應依刑法第二百十九條之規定宣告沒收。
三、至移送併案審理部分（臺灣南投地方法院檢察署九十三年度發查偵字第一三號）
    ，即被告所犯上揭普通侵占、偽造有價證券、行使偽造私文書等犯行部分，因與
    上揭被告經起訴判處有罪之業務侵占犯行部分之事實間有連續犯、牽連犯之裁判
    上一罪關係，基於審判不可分之原則，本院自得併予審理，附此敘明。
據上論斷，應依刑事訴訟法第四百五十二條、第二百九十九條第一項前段，刑法第二
十八條、第五十六條、第三百三十六條第二項、第二百零一條第一項、第二百十六條
、第二百十條、第二百十七條、第五十五條、第二百零五條、第二百十九條，罰金罰
鍰提高標準條例第一條前段，判決如主文。
中      華      民      國    九十四    年      四      月    二十八    日
                              臺灣臺中地方法院刑事第十一庭
                                    審判長法  官  林 源 森
                                          法  官  廖 慧 如
法  官  王 世 華
右正本證明與原本無異。
如不服本判決，應於判決送達後十日內向本院提出上訴狀，上訴於臺灣高等法院臺中
分院( 須附繕本 )。
                                          書記官
中      華      民      國    九十四    年      四      月    二十八    日
附錄本案論罪科刑法條：
中華民國刑法第二百零一條
意圖供行使之用，而偽造、變造公債票、公司股票或其他有價證券者，處
三年以上十年以下有期徒刑，得併科三千元以下罰金。
行使偽造、變造之公債票、公司股票或其他有價證券，或意圖供行使之用
，而收集或交付於人者，處一年以上七年以下有期徒刑，得併科三千元以
下罰金。
中華民國刑法第三百三十五條
 (普通侵占罪)
意圖為自己或第三人不法之所有，而侵占自己持有他人之物者，處五年以
下有期徒刑、拘役或科或併科一千元以下罰金。
前項之未遂犯罰之。
中華民國刑法第三百三十六條
 (公務公益侵占罪、業務侵占罪)
對於公務上或因公益所持有之物，犯前條第一項之罪者，處一年以上七年
以下有期徒刑，得併科五千元以下罰金。
對於業務上所持有之物，犯前條第一項之罪者，處六月以上五年以下有期
徒刑，得併科三千元以下罰金。
前二項之未遂犯罰之。
中華民國刑法第二百十六條
 (行使偽造變造或登載不實之文書罪)
行使第二百十條至第二百十五條之文書者，依偽造、變造文書或登載不實
事項或使登載不實事項之規定處斷。
中華民國刑法第二百十條
 (偽造變造私文書罪)
偽造、變造私文書，足以生損害於公眾或他人者，處五年以下有期徒刑。
附表：
┌──┬──────┬──────┬──────┬─────┬──────┐
│編號│本 票 號 碼 │ 發  票  日 │ 面      額 │ 發 票 人 │備註        │
├──┼──────┼──────┼──────┼─────┼──────┤
│ 一 │ＷＧ二００二│九十二年十二│新臺幣十萬元│丙○○    │本票上有偽造│
│    │四一四      │月八日      │            │          │「丙○○」之│
│    │            │            │            │          │署名一枚、指│
│    │            │            │            │          │印三枚      │
├──┼──────┼──────┼──────┼─────┼──────┤
│ 二 │ＷＧ二００二│九十二年十二│新臺幣三萬元│丙○○    │本票上有偽造│
│    │四一七      │月二十日    │            │          │「丙○○」之│
│    │            │            │            │          │署名一枚、指│
│    │            │            │            │          │印四枚      │
└──┴──────┴──────┴──────┴─────┴──────┘
